臺灣橋頭地方法院民事裁定
111年度事聲字第10號
異  議  人  林建良  
代  理  人  蕭縈璐律師
(法扶律師)     
債  權  人  花旗（台灣）商業銀行股份有限公司


法定代理人  莫兆鴻  


債  權  人  台新國際商業銀行股份有限公司

法定代理人  尚瑞強  
債  權  人  中國信託商業銀行股份有限公司


法定代理人  利明献  


債  權  人  陳富雀  
上列當事人間因消費者債務清理條例更生事件，異議人對本院司
法事務官於民國111年6月29日所為110年度司執消債更字第199號
民事裁定聲明異議，本院裁定如下：
  主  文
異議駁回。
  理  由
一、按司法事務官處理事件所為之處分，與法院所為者有同一之
    效力；當事人對於司法事務官處理事件所為之終局處分，得
    於處分送達後10日之不變期間內，以書狀向司法事務官提出
    異議；司法事務官認前項異議有理由時，應另為適當之處分
    ；認異議為無理由者，應送請法院裁定之；法院認第1項之
    異議為有理由時，應為適當之裁定；認異議為無理由者，應
    以裁定駁回之，民事訴訟法第240條之3、第240條之4第1項
    前段、第2項、第3項分別定有明文，此為消費者債務清理條
    例（下稱消債條例）第15條所準用。查本院司法事務官於民
    國111年6月29日所為110年度司執消債更字第199號民事裁定
    （下稱原裁定），於111年7月5日送達異議人，異議人於同
    年月14日對原裁定聲明異議，司法事務官認其異議無理由，
    送請本院裁定，經核與上開規定相符，先予敘明。
二、異議意旨略以：異議人前透過嬸嬸林陳富美向相對人即債權
    人陳富雀借款新臺幣（下同）30萬元，因陳富雀手邊即有30
    萬元之現金，故未再自金融帳戶內提款，而逕以現金交付予
    異議人，有關此部分之事實，異議人已提出陳富雀與林陳富
    美108年9月22日之LINE對話及借據為證，客觀上應已足以證
    明異議人曾向相對人陳富雀借款之事實，原裁定未察刪除相
    對人陳富雀30萬元借款債權，顯有違誤，爰依法聲明異議等
    語。
三、按對於債權人所申報之債權及其種類、數額或順位，債務人
    或其他債權人得自債權表送達之翌日起，監督人、管理人或
    其他利害關係人得自債權表公告最後揭示之翌日起，於10 
    日內提出異議，此項異議，由法院裁定之，並應送達於異議
    人及受異議債權人，消債條例第36條第1項及第2項訂有明文
    。是異議期間如無人異議，申報債權即告確定。如有異議，
    法院除有不合法之情形應予裁定駁回外，應為實體之審查，
    就債權之存否、數額及順位為裁定，是法院對債權人之債權
    既應為實質審查，則為確保債權表之真實，仍應令債權人釋
    明債權之相關證明文件到院。且審查亦應準用民事訴訟法的
    證據法則，依民事訴訟舉證責任分配原則，由當事人就有利
    於己之事實負舉證責任。次按，稱消費借貸者，於當事人間
    必本於借貸之意思合致，而有移轉金錢或其他代替物之所有
    權於他方之行為，始得當之。倘債權人主張與他方有消費借
    貸關係存在者，除須證明兩造間存有借貸意思互相表示合致
    外，尚需就借款業已交付之有利事實，負舉證之責任，
四、經查：
  ㈠異議人雖提出林陳富美與陳富雀間LINE對話乙紙，欲證明異
    議人係透過林陳富美向相對人陳富雀借款，並言明以現金交
    付云云。惟由異議人所提出之LINE對話（見本院異議人聲明
    異議狀所附證1），內容固顯示林陳富美與陳富雀曾言及：
    「要全部都現金嗎？」、「是的」、「星期一晚上9：00取3
    0萬」、「星期三早上取40萬，可以嗎？」、「好」等對話
    內容，惟無法確認林陳富美向陳富雀要求（交付）上開所示
    金額之現金目的為何？亦無法僅以上開對話即足證異議人確
    實曾委由林陳富美向陳富雀借款，以及陳富雀其後已交付30
    萬元予異議人之事實。
  ㈡另異議人固提出其向陳富雀借款之借據影本（見消債更卷異
    議人110年8月3日陳狀三狀所附聲證15），並具狀陳報陳富
    雀因係交付現金，而異議人取得現金後，即用於清償地下錢
    莊及當舖之欠款，故無法提出任何資金流向云云。惟上開借
    據影本僅載明借款之旨，無諸如「當日已收足訖此借款」等
    相類記載，自難僅以上開借據逕認陳富雀已交付30萬元予異
    議人，而對異議人有30萬元借款債權存在。參以司法事務官
    曾發函通知陳富雀，限期請其提出借款30萬元予異議人前曾
    大額提款之證據資料，或陳述其他調查資金來源之證據方法
    ，以證明與異議人間存在30萬元消費借貸法律關係。惟陳富
    雀經收受上揭通知後，並未提出，或具狀為任何陳述及主張
    ，有本院111年5月9日橋院嬌110司執消債更司顯字第199號
    函、送達證書可佐。陳富雀就對異議人有30萬元消費借貸債
    權存在之有利事實，既應負舉證責任，然受本院司法事務官
    通知，限期就此提出相關證據或陳述予以證明，在收受前開
    通知後，逾期未提出，是苟陳富雀確對異議人有上開借款債
    權存在，且金額非小，為維權益衡情自無收受前述通知後猶
    無任回應或證明之舉，堪認此部分30萬元消費借貸債權未有
    事證，難以可採而應予剔除。
五、綜上，異議人及陳富雀既未能證明陳富雀已交付30萬元予異
    議人，而成立消費借貸之法律關係，司法事務官於調查後，
    以原裁定刪除異議人所陳報債權人陳富雀之30萬元債權，並
    無不合。異議人執前詞聲明異議，為無理由而應予駁回。
六、據上論結，本件聲明異議為無理由，爰裁定如主文所示。　

中　　華　　民　　國　　111 　年　　9 　　月　　13　　日
               民事第一庭法　官　李怡諄
上為正本係照原本作成。
如對本裁定抗告須於裁定送達後10日內向本院提出抗告狀，並繳
納裁判費新臺幣1,000元。
中　　華　　民　　國　　111 　年　　9 　　月　　13　　日
                         書記官　曾秀鳳